臺灣高雄地方法院民事判決　　　　　　　100年度訴字第111號
原　　　告　楊聰玉
被　　　告　葉青山
上當事人間請求損害賠償事件，原告於刑事程序（99年度易字第
1301號）中提起附帶民事訴訟，經刑事庭裁定（99年度附民字第
355 號）移送前來，本院於民國100 年2 月22日言詞辯論終結，
判決如下：
    主  文
被告應給付原告新臺幣佰玖拾萬元，及自民國九十九年七月二
十八日起至清償日止，按週年利率百分之五計算之利息。
訴訟費用由被告負擔。
本判決第一項於原告以新臺幣壹佰萬元供擔保後，得假執行。
    事實及理由
一、本件被告葉青山經合法通知，未於言詞辯論期日到場，核無
    民事訴訟法第386 條各款所列情形，爰依原告聲請，由其一
    造辯論而為判決。
二、原告主張：被告得預見提供行動電話門號與他人使用，有可
    能為非法集團用為遂行欺騙不知情社會大眾之工具，竟基於
    幫助詐欺之故意，於民國99年1 月14日，向威寶電信股份有
    限公司（下稱威寶電信公司）申辦門號0000000000號（下稱
    系爭門號）行動電話SIM 卡1 張，並於同日某時，在高雄地
    區之某公園，將系爭門號SIM 卡，以不詳之代價，出租與真
    實姓名年籍均不詳之成年人使用，容任其將系爭門號提供詐
    騙集團遂行詐欺取財犯罪之工具使用。而該詐騙集團成員取
    得系爭門號SIM 卡後，於同年月14日上午10時許以市話00-0
    000000號撥打電話與原告，佯稱臺北榮總之「陳小姐」，表
    示原告涉及刑事案件，要其告知全部之銀行帳戶，並將帳戶
    內之存款交由法院公證，原告因而陷於錯誤，遂於同日下午
    2 時許，在岡山國小前，將存款150 萬元交與自稱法院人員
    「李先生」之成年男子，該「李先生」並要其返家後撥打系
    爭門號與自稱「陳明仁法官」之成年男子，原告返家後依指
    示撥打系爭門號與自稱「陳明仁法官」之人，該自稱「陳明
    仁法官」之人要原告將其所有之股票交割、定存解約，並將
    所得之金錢交與法院之人員，嗣於同年月19日上午11時許及
    同日下午2 時許，在岡山國小前，先後交付110 萬元、130
    萬元與自稱「陳明仁法官」之人，致受有合計390 萬元損害
    。為此，爰依侵權行為之法律關係，聲明：(一)被告應給付原
    告390 萬元，及自起訴狀繕本送達之翌日起至清償日止，按
    週年利率5 ％計算之利息；(二)願供擔保，聲請准予宣告假執
    行。
三、被告未於言詞辯論期日到庭，亦未提出書狀作何聲明或陳述
    ，惟其於刑事案件審理中，陳述：當時雖有將系爭門號SIM
    卡出租與友人，惟不知該友人姓名年籍，亦不知系爭門號會
    被詐欺集團使用等語。
四、得心證之理由：
  (一)原告主張被告於99年1 月14日向威寶電信公司申辦系爭門號
    ，並於同日某時，在高雄地區之某公園某處，將系爭門號
    SIM 卡，出租與真實姓名年籍均不詳之成年人使用。而某詐
    騙集團成員於同年月14日上午10時許以市話00-0000000號撥
    打電話與原告，佯稱臺北榮總之「陳小姐」，表示原告涉及
    刑事案件，要其告知全部之銀行帳戶，並將帳戶內之存款交
    由法院公證，原告遂於同日下午2 時許，在岡山國小前，將
    存款150 萬元交與自稱法院人員「李先生」之成年男子，該
    「李先生」並要其返家後撥打系爭門號與自稱「陳明仁法官
    」之成年男子，原告返家後依指示撥打系爭門號與自稱「陳
    明仁法官」之人，該自稱「陳明仁法官」之人要原告將其所
    有之股票交割、定存解約，並將所得之金錢交與法院之人員
    ，原告接續於同年月19日上午11時許、同日下午2 時許，在
    岡山國小前，交付110 萬元、130 萬元與自稱「陳明仁法官
    」之人等情，有偽造之臺北地方法院地檢署監管科資料、通
    聯調閱查詢單、高雄市政府警察局岡山分局壽天派出所受理
    刑事案件報案三聯單、受理各類案件紀錄表、原告之存款資
    料、威寶電信門號申辦資料、內政部警政署反詐騙諮詢專線
    紀錄表在卷可稽（見99年度偵字第11085 號卷第9 頁至第12
    頁、第14頁至第16頁、第18頁、第22頁至第24頁、第40頁至
    第41頁），並為被告於刑事審理時所不爭執，堪認原告此部
    分之主張為真實，是被告所申辦之系爭門號確已遭詐欺集團
    作為詐騙款項之工具使用無疑。
  (二)查被告曾因交付其所申辦之第一商業銀行帳戶與他人使用而
    遭判處幫助詐欺罪刑，有臺灣高雄地方法院檢察署95年度偵
    字第25407 號聲請簡易判決處刑書、本院95年度簡字第7456
    號判決書附於刑事卷可參，故被告經上開偵、審程序，自應
    知悉將其所申請之資料交付與他人，係有幫助詐欺集團詐騙
    他人財物之可能，被告否認不知系爭門號會遭利用為詐騙犯
    罪之工具，已無可採。
  (三)又按之現今社會常情，申辦行動電話門號並無限制一定之資
    格，手續極為方便容易且迅速，苟有使用行動電話門號之正
    當用途，自以使用其本人或可信賴之親友申請之行動電話門
    號，最為便利安全，且可避免門號名義人反悔，將電話門號
    辦理停話，造成使用上之困擾與不便。若非意圖以他人電話
    門號從事不法用途，並藉以逃避查緝，自無使用他人電話門
    號之理，尤其與門號名義人互不熟識甚至毫無往來者，租借
    他人門號使用，其不法意圖更為顯然。復以近來犯罪集團詐
    欺取財及恐嚇取財之犯罪類型層出不窮，該等犯罪，多數均
    係利用行動電話門號作為詐欺取財或恐嚇取財之工具，並經
    媒體廣為披載，而本件被告係年滿54歲之成年人，具有一般
    人通常具有之智識經驗，且前曾將金融帳戶資料交付他人，
    而遭判處罪刑，有如前述，對此尤難諉為不知。詎被告刑事
    審理時陳稱其係因公園相遇之友人要求出租前開門號，然並
    不知該友人之真實姓名、住址、聯絡方式，卻貿然將系爭門
    號出租與該友人，至有悖於常情。是被告對於所提供之系爭
    門號，將遭不法之徒用為遂行詐欺取財犯罪之工具，自有相
    當之認識，且可預見其發生，甚為明確。嗣有不詳詐騙集團
    成員，使用系爭門號遂行上開詐騙原告之犯行，並得藉以隱
    匿行蹤，原告因該不法之徒施用詐術而陷於錯誤，致先後交
    付合計390 萬元之款項，該所受損害與被告幫助行為間，顯
    具有相當之因果關係至明。
  (四)按因故意或過失，不法侵害他人之權利者，負損害賠償責任
    ；又數人共同不法侵害他人之權利者，連帶負損害賠償責任
    ﹔不能知其中孰為加害人者，亦同；造意人及幫助人，視為
    共同行為人，民法第184 條第1 項前段及第185 條分別定有
    明文。本件被告以提供系爭門號之方式，幫助某不法之徒向
    原告詐取共計390 萬元之款項，業已認定如前，是原告請求
    被告應賠償其全部損害，洵屬有據。
五、綜上所述，原告本於侵權行為之法律關係，請求被告給付
    390 萬元，及自起訴狀繕本送達（見99年度附民卷第355 頁
    本院99年7 月27日送達證書）之翌日即99年7 月28日起至清
    償日止按週年利率5 ％計算之利息，為有理由，應予准許。
    又原告陳明願供擔保，聲請准予宣告假執行，核無不合，爰
    酌定相當擔保金額准許之。
六、據上論結，本件原告之訴為有理由，依民事訴訟法第385 條
    第1 項前段、第390 條第2 項、第78條，判決如主文。
中    華    民    國   100    年    2     月    25    日
                  民事第三庭  法  官  李嘉益
以上正本係照原本作成。
如對本判決上訴，須於判決送達後20日內向本院提出上訴狀（須
按他造當事人之人數附繕本）。如委任律師提起上訴者，應一併
繳納上訴審裁判費。
中    華    民    國   100    年    2     月    25    日
                              書記官  陳瓊芳